【裁判字號】    97,訴,533
【裁判日期】    970730
【裁判案由】    毒品危害防制條例
【裁判全文】
臺灣士林地方法院刑事判決               97年度訴字第533號
公  訴  人  臺灣士林地方法院檢察署檢察官
被      告  甲○○
上列被告因違反毒品危害防制條例案件，經檢察官提起公訴（97
年度毒偵字第812 號），被告於本院準備程序為有罪之陳述，經
本院合議庭裁定由受命法官獨任依簡式審判程序審理，並判決如
下：
    主  文
甲○○施用第一級毒品，累犯，處有期徒刑壹年貳月，扣案之玻
璃球吸食器壹組沒收。
    事  實
一、甲○○前因施用毒品案件，經本院先後以88年度毒聲字第11
    75號、89年度毒聲字第1487號裁定送觀察、勒戒後，均認無
    繼續施用毒品傾向，由臺灣士林地方法院檢察署檢察官分別
    以88年度偵字第6413號、89年度毒偵字第1832號處分不起訴
    確定。甲○○復於90年間，因施用毒品案件，除經本院以90
    年度毒聲字第1536號裁定送強制戒治，並經臺灣士林地方法
    院檢察署檢察官以91年度毒偵緝字第63號聲請簡易判決處刑
    ，其中強制戒治部分，因戒治執行滿3 月後，其成效評定為
    合格，認無繼續戒治之必要，經本院以91年度毒聲字第966
    號裁定停止戒治，所餘戒治期間並付保護管束，至刑事追訴
    部分，經本院以91年度簡字第525 號判決判處有期徒刑5 月
    確定，並於92年12月16日執行完畢，詎甲○○於前開保護管
    束期間內，再因施用毒品案件經警查獲，除經本院以92年度
    毒聲字第221 號裁定撤銷停止戒治，並經臺灣台中地方法院
    檢察署檢察官以93年度毒偵字第3667號提起公訴，其中撤銷
    停止戒治部分，經入戒治處所繼續執行強制戒治，於92年10
    月8 日執行完畢釋放，至刑事追訴部分，嗣經臺灣台中地方
    法院以93年度易字第2297號判決判處有期徒刑6 月確定，嗣
    甲○○因犯竊盜罪，經臺灣台中地方法院以93年度中簡字第
    3203號判決判處有期徒刑3 月確定後，再因施用第一級毒品
    案件，經臺灣台中地方法院以94年度訴字第758 號判決判處
    有期徒刑8 月確定，上開3 罪嗣經法院以94年度聲字第2322
    號裁定應執行有期徒刑1 年3 月確定，並於95年6 月1 日縮
    刑期滿執行完畢。詎甲○○仍未悛悔，於上開強制戒治執行
    完畢釋放後5 年內，復基於施用第一級毒品及施用第二級毒
    品之犯意，於97年3 月19日，在臺北縣汐止市○○路18號之
    5 三樓住處內，以將甲基安非他命置入其明知尚有海洛因殘
    留之玻璃球吸食器內，再予以燒烤產生煙霧後，吸取該煙霧
    ，以此方式同時施用第一級毒品海洛因及第二級毒品甲基安
    非他命1 次。嗣於97年3 月22日8 時10分許，因另案通緝為
    警逮捕，員警經徵得甲○○之同意後，前往上開地點執行搜
    索，當場扣得甲○○所有之上開玻璃球吸食器1 組，員警遂
    於當日採其尿液送驗，嗣因其尿液鑑驗結果呈嗎啡、甲基安
    非他命及安非他命陽性反應，始查悉上情。
二、案經臺北縣政府警察局汐止分局報告臺灣士林地方法院檢察
    署檢察官偵查起訴，並經本院改依簡式程序審理。
    理  由
壹、犯罪事實之認定：
一、上揭犯行，業據被告甲○○於本院審理中坦承不諱（參見本
    院卷第37頁、第41頁至第42頁），又被告為警查獲當日（即
    97年3 月22日）在警局所排尿液，經採送台灣檢驗科技股份
    有限公司以酵素免疫分析法初驗後，再以氣相層析質譜儀法
    複驗，證實其尿液呈嗎啡（即施用海洛因之代謝物）及甲基
    安非他命、安非他命陽性反應，有該公司於97年4 月14日出
    具之濫用藥物檢驗報告1 紙附卷可稽（附於本院卷第25頁）
    ，此外，並有被告自承其所有，供本案施用海洛因及甲基安
    非他命所用之玻璃球吸食器1 組扣案足憑。綜上，足認被告
    自白與事實相符，可以採信，本案事證至為明確，被告犯行
    堪予認定。
二、查被告前因施用毒品案件，經法院裁定強制戒治，於92年10
    月8 日執行完畢釋放之事實，有臺灣高等法院被告前案紀錄
    表、法務部全國檢察官線上查詢刑案人犯在監所最新資料報
    表、全國施用毒品案件紀錄表及矯正簡表等件在卷可考，應
    甚明確。是被告於上開強制戒治執行完畢釋放後5 年內，再
    犯本案施用第一級毒品及施用第二級毒品之犯行，公訴人提
    起公訴，於法並無不合，本院自應依法論科。
貳、論罪科刑
一、查海洛因、甲基安非他命分別為毒品危害防制條例第2 條第
    2 項第1 款、第2 款所稱之第一級毒品及第二級毒品。核被
    告甲○○所為，係犯毒品危害防制條例第10條第1 項之施用
    第一級毒品罪、同條例第10條第2 項之施用第二級毒品罪，
    其持有第一級毒品海洛因、第二級毒品甲基安非他命進而施
    用，持有毒品之行為為施用毒品之當然手段，均不另論以持
    有毒品罪（最高法院74年度台上字第3404號判例意旨參照）
    。又被告辯稱係將甲基安非他命置入其明知尚有海洛因殘留
    之玻璃球吸食器內，再予以燒烤產生煙霧後，吸取該煙霧，
    以此方式同時施用第一級毒品海洛因及第二級毒品甲基安非
    他命等語，經查，被告尿液經鑑驗後證實同時呈嗎啡及甲基
    安非他命陽性反應，而按若將海洛因與甲基安非他命混合置
    於玻璃球中以燒烤方式吸食，於施用者尿液應可檢出嗎啡、
    甲基安非他命之陽性反應，有行政院衛生署管制藥品管理局
    93 年9月6 日管檢字第0930008112號函可考，而海洛因、甲
    基安非他命雖分屬鎮靜安眠劑類及興奮劑類之毒品，然實務
    上仍不乏將上開二種毒品混合同時施用之情形（如臺灣高等
    法院97年度上訴字第2716號、97年度上訴字第1684號、97年
    度上訴字第2827號判決均參照），且本案除扣得玻璃球吸食
    器外，並未扣得其他施用毒品之工具，是以，被告供稱其係
    將甲基安非他命置於殘留有海洛因之玻璃球吸食器內，以火
    燒烤吸聞所生煙霧而同時施用海洛因及甲基安非他命乙情，
    衡情尚非全然不足採信，復查無證據足認被告係以不同方法
    分別施用，應認其係以一行為同時施用第一、二級毒品，為
    想像競合犯，應依刑法第55條規定，從一重之施用第一級毒
    品罪處斷，起訴書認應分論併罰，尚嫌無據。
二、被告有如事實欄所載前案科刑及執行之記錄，有臺灣高等法
    院被告前案紀錄表在卷可稽，其於有期徒刑執行完畢後5 年
    內，故意再犯本案有期徒刑以上之罪，為累犯，應依刑法第
    47條第1 項之規定加重其刑。爰審酌被告曾因施用毒品犯行
    而送觀察勒戒、強制戒治及判處罪刑，仍不知悛悔，復再施
    用第一級、第二級毒品，顯見其無戒絕之決心，惟念其施用
    毒品乃戕害自己身心健康，尚未危及他人，且犯後至本院審
    理時始坦承全部犯行之態度等一切情狀，量處如主文所示之
    刑，以示懲儆。扣案之玻璃球吸食器1 組，係被告所有且供
    本案施用海洛因及甲基安非他命犯行所用之物，業據被告供
    明在卷，爰依刑法第38條第1 項第2 款之規定宣告沒收。
據上論斷，應依刑事訴訟法第273 條之1 第1 項、第299 條第1
項前段，毒品危害防制條例第10條第1 項、第2 項，刑法第11條
前段、第47條第1 項、第55條、第38條第1 項第2 款，判決如主
文。
本案經檢察官蔡啟文到庭執行職務。
中    華    民    國    97    年    7     月    30    日
                  刑事第二庭法  官  吳祚丞
以上正本證明與原本無異。
如不服本判決應於送達後10日內，向本院提出上訴書狀。其未敘
述上訴理由者，應於上訴期間屆滿後20日內向本院補提理由書狀
（均須按他造當事人之人數附繕本）。
                            書記官  方蘭芬
中    華    民    國    97    年    7     月    30    日
附錄本案論罪科刑法條全文
毒品危害防制條例第10條
施用第一級毒品者，處 6 月以上 5 年以下有期徒刑。
施用第二級毒品者，處 3 年以下有期徒刑。


司法院資訊處製作；財團法人民間司法改革基金會備份。
